臺灣台南地方法院民事判決　九十三年度訴字第一五九八號
　　原　　　告　甲○○
　　訴訟代理人　林雪娟律師
　　　　　送達代收人　丙○○.
　　被　　　告　乙○○
　　輔　佐　人　鄒立立
右當事人間請求分割共有物事件，本院於民國九十四年二月二十三日辯論終結，判決
如左：
    主    文
兩造共有座落台南縣西港鄉○○段二三三０地號、田、面積一九０二平方公尺土地准
予分割如附圖所示：編號甲部分面積九五一平方公尺分歸原告取得；編號乙部分面積
九五一平方公尺分歸被告取得。
訴訟費用由兩造各負擔二分之一。
    事實及理由
一、原告主張：座落台南縣西港鄉○○段二三三０地號、田、面積一九０二平方公尺
    土地為兩造所共有，應有部分均為二分之一，原告係於民國（下同）七十八年三
    月二十七日基於分割繼承取得系爭土地，被告係於七十八年十月二十日基於買賣
    取得系爭土地。按各共有人得隨時請求分割共有物，民法第八百二十三條第一項
    前段定有明文，原告自得訴請准予分割，且系爭土地係農業發展條例於八十九年
    一月四日修正施行前之共有耕地，得分割為單獨所有，不受同條例第十六條第一
    項之限制；審酌原告目前在系爭土地如附圖所示甲部分耕作，被告目前於系爭土
    地如附圖所示乙部分耕作，且系爭土地東測之同段二三二九地號土地為原告所有
    ，是請求依附圖所示為本件之分割方案；至於現況之道路雖未全部完成，致被告
    所分之乙部分土地未能有適當之出入，然原告願意在道路尚未完成前，提供甲部
    分土地南側之土地供被告為必要之出入等語，提出土地登記謄本二份為憑，並請
    求履勘現場等語。
二、被告抗辯：請求暫緩分割，因為現在系爭土地旁之道路並未完成，如分割後，被
    告所分得之乙部分土地並無適當之出入，應等該道路完成後才分割，且兩造間對
    系爭土地之所有權仍存有爭議等語，請求判決駁回原告之訴。
三、兩造不爭之事實及爭執事項：
（一）系爭土地為兩造所共有，應有部分各為二分之一，兩造間有分耕之事實，原告
      管領系爭土地東側，被告管領系爭土地西側，另系爭土地東側同地段二三二九
      地號土地為原告所有，位系爭土地內東側內有一座兩造祖母之墳墓，而系爭土
      地南側有一計劃道路，臨近西側部分並未依地籍圖謄本舖設，致系爭土地之南
      側並未全部臨近道路等事實，有原告所提之土地登記謄本二份為憑，並經本院
      履勘現場明確。
（二）原告請求分割，被告則以南側之道路未完全開通前，不宜分割，請求暫緩分割
      ；惟原告在履勘現場時已承諾在該計劃道路未完成前，願提供所分得附圖所示
      甲部分土地之南側供被告為必要之出入使用。
四、得心證之理由：
（一）系爭土地既為兩造所共有，並無不能分割之規定，亦無不能分割之情事，茲因
      兩造無法達成協議分割，則原告起訴請求裁判分割，自無不合；至於被告所主
      張系爭土地南側計劃道路尚未貫通云云，並非系爭土地不能分割之原因；另被
      告謂系爭土地尚存有所有權之糾紛等情，縱屬實情，因該糾紛日後如何解決，
      尚未確定，且在本件系爭土地分割後，其所有權縱有變動，亦與本件土地分割
      無涉，此所有權糾紛之主張，亦非系爭土地不能分割之原因，此外並無其他事
      由足資認定系爭土地有不能分割之規定或情事，從而原告訴請裁判分割，並無
      不合，被告請求暫緩系爭土地之分割並不足採，應准原告之請求而予判決分割
      。
（二）系爭土地為兩造所共有，各自之應有部分為二分之一，其上有兩造祖母之墳墓
      一座，位處附圖所示甲部分土地內，乙部分土地則無其他定置物，依此客觀之
      事實，自應認乙部分土地堪利用性較甲部分土地為強，然乙部分土地因南側之
      計劃道路尚未貫通，致乙部分南側無法與道路相鄰利用，則就往來方便而言，
      甲部分土地自優於乙部分土地。原告因該土地東側之同段二三二九地號土地為
      原告所有，且兩造現有分耕，原告在甲部分土地耕作，被告在乙部分土地耕作
      ，原告因之請求將甲部分土地分配予原告，乙部分土地分配予被告，考量原告
      所主張之分割方案，對被告較為不利之因素在於無法直接利用南側計劃道路以
      供出入之便，然乙部分土地無其他定置物，其土地之利用價值則高於甲部分土
      地，兩相比較結果，原告主張之分割方案實對於兩造均屬公平，況原告另允諾
      在南側計劃道路未貫通前，願意提供甲部分南側土地供被告為出入必要之使用
      ，此允諾之內容，應已解決乙部分土地在南側計劃道路未貫通前之通行障礙，
      則對被告所分得乙部分之不利因素應足去除。則原告主張之分割方案，對兩造
      而言自屬公允。
（三）被告對本分割事件，僅請求暫緩分割，除此外，對分割方法迄未提出自已主張
      之方案，而其暫緩分割之請求並不足採，已如前述，本院考量各種情況，認原
      告主張如附圖所示之分割方案為可採，爰依附圖所示分割方案，諭知判決如主
      文所示。
五、據上論結：本件原告之訴為有理由，並依民事訴訟法第八十條之一，判決如主文
    。
中　　　華　　　民　　　國　　九十四　　年　　　二　　　月　　二十五　　日
　                            臺灣台南地方法院民事第一庭
~B法　　　官　王國忠
右為正本係照原本作成
如對本判決不服，須於判決送達後二十日內向本院提出上訴狀
中　　　華　　　民　　　國　　九十四　　年　　　三　　　月　　　一　　　日
~B法院書記官　孫鈴堯
